【裁判字號】    98,消債抗,141
【裁判日期】    980731
【裁判案由】    更生事件
【裁判全文】
臺灣臺北地方法院民事裁定           98年度消債抗字第141號
抗  告  人  甲○○
代  理  人  黃青鋒律師
上抗告人因消費者債務清理事件聲請更生，對於中華民國98年3
月25日本院98年度消債更字第32號裁定提起抗告，本院裁定如下
：
    主  文
抗告駁回。
抗告程序費用新臺幣壹仟元由抗告人負擔。
    理  由
一、抗告意旨略以：抗告人每月薪資新台幣（下同）53,275元，
    扣除其與配偶每月最低生活費用20,768元，再加上其子江偉
    綸每月提供20,000元支應家中水電等費用，抗告人每月固有
    52,507元可供償還債務，然抗告人每月除支付協商金額42,9
    39元外，尚須繳納眷屬疾病醫護貸款（下稱急難貸款）21,0
    34元，顯已發生清償困難。原審裁定駁回抗告人更生之聲請
    顯有不當，爰提起本件抗告等語。
二、按債務人對於金融機構因消費借貸、自用住宅借款、信用卡
    或現金卡契約而負債務，在聲請更生或清算前，應提出債權
    人清冊，以書面向最大債權金融機構請求協商債務清償方案
    並表明共同協商之意旨，消費者債務清理條例（下稱消債條
    例）第151 條第1 項定有明文。次按債務人與金融機構協商
    成立者，不得聲請更生或清算，但因不可歸責於己之事由，
    致履行顯有重大困難者，不在此限；本條例施行前，債務人
    依金融主管機關協調成立之中華民國銀行公會會員辦理消費
    金融案件無擔保債務協商機制與金融機構成立之協商，準用
    前項之規定，消債條例第151 條第5 項、第6 項分別定有明
    文。準此，債務人如於消債條例施行前，已利用金融主管機
    關協調成立之中華民國銀行公會會員辦理消費金融案件無擔
    保債務協商機制，與金融機構成立協商，即須依約清償債務
    ，僅於其後發生情事變更，在清償期間收入或收益不如預期
    ，致該方案履行困難甚或履行不能，且因不可歸責於己之事
    由所致，始能聲請更生或清算。至如認該協商方案履行有其
    他不適當情形，即應再循協商途徑謀求解決，不得逕依消債
    條例聲請更生。蓋該債務清償方案係經債務人行使程序選擇
    權而與債權人締結之債務清理契約，其即應受該契約之拘束
    ，且消債條例更生之規範目的，係在維持債務人基本生活之
    情況下，於債務人之能力範圍內盡力清償債務，非謂債務人
    得任意利用債務清理程序減輕債務，因此，為避免債務人針
    對已成立之協商方案任意毀諾，濫用更生或清算之債務清理
    程序，須債務人於協商成立後因不可歸責於己之事由，致其
    無法履行原定清償方案，始例外得依消債條例聲請更生或清
    算。
三、經查，抗告人業於民國95年間，依金融主管機關協調成立之
    中華民國銀行公會會員「辦理消費金融案件無擔保債務協商
    機制」與上海商業儲蓄銀行成立協商，約定聲請人應自95年
    7 月間起，分120 期，按月清償43,550元，嗣抗告人於履行
    20期後，於97年4 月間向上海商業儲蓄銀行申請延期繳款，
    並申請變更還款條件，上海商業儲蓄銀行於97年6 月間將剩
    餘100 期展延為180 期，每月還款金額變更為25,444元，然
    抗告人仍於97年7 月毀諾等節，業經上海商業儲蓄銀行函覆
    本院並提供協議書、無擔保債務還款計劃、延期繳款申請書
    、信用卡客戶服務暨申訴申請單在卷可按（見原審卷第134
    頁至第136 頁、第146 頁至第147 頁），堪可認定。已徵抗
    告人所稱每月需支付協商金額42,939元，已有不實。況依前
    開說明，抗告人既與金融機構協商成立，除有不可歸責於己
    之事由，致履行有重大困難外，均不得聲請更生。次查，抗
    告人每月薪資本俸、專業加給、交通費、年終獎金、考績獎
    金合計為63,565元，經扣除退撫基金2,805 元、公保費835
    元、健保費1,316 元後，每月實領58,609元，已據抗告人自
    承在卷，並有行政院衛生署薪資通知單在卷可按，足堪認定
    。則以抗告人每月收入58,609元，加計其子江偉綸每月提供
    20,000元後，再扣除抗告人及其配偶每月必要生活支出20,7
    68元、繳納急難貸款21,034 元後，尚餘36,807 元，顯足以
    清償每月協商金額25,444元。堪認抗告人並無不能清償債務
    情形或有不能清償之虞，抗告人於97年7 月毀諾，難謂有不
    可歸責於己之事由。
四、綜上所述，抗告人於協商成立後，難認有何不可歸責於己之
    事由，致不能繼續履行原協商條件或履行顯有重大困難，其
    聲請更生自無依據。從而，原審裁定駁回抗告人之聲請，並
    無違誤。抗告意旨指謫原裁定不當，求予廢棄，為無理由，
    應予駁回。
五、據上論結，本件抗告為無理由，依消費者債務清理條例第15
    條、民事訴訟法第495 條之1 第1 項、第449 條、第95條、
    第78條，裁定如主文。
中    華    民    國    98    年    7     月    31    日
                  民事第二庭  審判長法    官  朱漢寶
                                    法    官  陳秀貞
                                    法    官  黃呈熹
以上正本係照原本作成。
本裁定不得抗告。
中    華    民    國    98    年    7     月    31    日
                                    書記官    傅美蓮


司法院資訊處製作；財團法人民間司法改革基金會備份。
